臺灣高雄地方法院刑事判決
111年度審訴字第104號
公  訴  人  臺灣高雄地方檢察署檢察官
被      告  葛博修


選任辯護人  李倬銘律師（財團法人法律扶助基金會律師）
上列被告因偽造文書案件，經檢察官提起公訴（109年度偵字第4
630、7976號），因被告於準備程序進行中，就被訴事實為有罪
之陳述，經受命法官告知簡式審判程序之旨，並聽取被告與公訴
人之意見後，由本院合議庭裁定由受命法官獨任依簡式審判程序
審理，判決如下：
    主  文
葛博修犯變造公文書罪，處有期徒刑陸月。緩刑貳年，緩刑期間
付保護管束，並應接受法治教育課程參場次。
扣案經變造之臺灣高雄地方檢察署刑事傳票彩色影本肆張，均沒
收。
    事  實
一、葛博修為葛秉翰之叔父，潘玉婷為葛秉翰之配偶。葛博修先
    前與潘玉婷同戶籍地，且潘玉婷因積欠債務屢遭他人催討，
    致葛博修心生不滿，為催促潘玉婷還債，竟基於變造公文書
    之犯意，於不詳時日取得內容不詳之臺灣高雄地方檢察署刑
    事傳票，並將傳票中「被傳人地址姓名」、「案號案由」、
    「應到日期」欄位中全部資料及「附註」欄位中「本件被傳
    人係」後文字，以修正液塗銷並以彩色影印4份，再將其中1
    份傳票中如附表之欄位內容，變造如附表所示文字，足生損
    害於臺灣高雄地方檢察署對於傳票管理之正確性。嗣高雄市
    政府警察局新興分局因另案於109年2月3日持本院核發之搜
    索票，至高雄市○○區○○○路00巷00號葛博修住處，當場查扣
    上開4張傳票，始悉上情。　　
二、案經高雄市政府警察局新興分局報告臺灣高雄地方檢察署檢
    察官偵查起訴。
    理  由
一、程序方面：
    本件被告葛博修所犯係死刑、無期徒刑、最輕本刑為3年以
    上有期徒刑以外之罪，其於準備程序進行中就被訴事實為有
    罪之陳述，經受命法官告知簡式審判程序之旨，並聽取當事
    人之意見後，本院合議庭認無不得或不宜改依簡式審判程序
    進行之情形，爰依刑事訴訟法第273條之1第1項規定，裁定
    由受命法官獨任進行簡式審判程序。又本件所引屬於審判外
    陳述之傳聞證據，依同法第273條之2規定，不受第159條第1
    項關於傳聞法則規定之限制，依法有證據能力，合先敘明。
二、認定犯罪事實所憑之證據及其理由： 
　　上開事實，業據被告坦承不諱，核與證人潘玉婷、葛秉翰之
    證述相符，並有高雄市政府警察局新興分局搜索扣押筆錄、
    扣押物品錄表、變造之臺灣高雄地方檢察署刑事傳票4張在
    卷可稽，足認被告前揭任意性自白，與事實相符，堪予採信
    。從而，本案事證明確，被告上開犯行，均堪認定，應依法
    論科。
三、論罪科刑：
  ㈠法律說明： 
　　按刑法所規定之「公文書」係指公務員職務上製作之文書（
    刑法第10條第3項參照）；又偽造文書，以無制作權之人，
    冒用他人名義而制作該文書為要件；而變造文書，則係指不
    變更原有文書之本質，僅就文書之內容有所更改而言。故必
    先有他人文書之存在，而後始有變造之可言（最高法院47年
    台上字第226號判例、51年台上字第295號判例意旨參照）。
    次按所謂足以生損害於公眾或他人，衹須有發生損害之虞為
    已足，不以確有損害之事實為必要。
  ㈡罪名：
　　是核被告所為，係犯刑法第211 條之變造公文書罪。被告變
    造刑事傳票4張，各該行為間之獨立性薄弱，依社會通念，
    客觀上足認係出於單一犯意而接續為之，符合密接時、地之
    接續犯概念，應僅論以一罪。
  ㈢刑之減輕部分：
　　按犯罪之情狀顯可憫恕，認科以最低度刑仍嫌過重者，得酌
    量減輕其刑，刑法第59條定有明文。又刑事審判旨在實現刑
    罰權之分配的正義，故法院對有罪被告之科刑，應符合罪刑
    相當之原則，使輕重得宜，罰當其罪，以契合社會之法律感
    情，此所以刑法第57條明定科刑時應審酌一切情狀，尤應注
    意該條所列10款事項以為科刑輕重之標準，並於同法第59條
    賦予法院以裁量權，如認犯罪之情狀可憫恕者，得酌量減輕
    其刑，俾使法院就個案之量刑，能斟酌至當。且考刑法第59
    條立法理由：科刑時原即應依第57條規定審酌一切情狀，尤
    應注意該條各款所列事項，以為量刑標準，本條所謂「犯罪
    之情狀可憫恕」，自係指裁判者審酌第57條各款所列事項以
    及其他一切與犯罪有關之情狀之結果，認其犯罪足堪憫恕者
    而言，即必於審酌一切之犯罪情狀，在客觀上顯然足以引起
    一般同情，認為縱予宣告法定最低刑度猶嫌過重者，始有其
    適用（參照最高法院38年台上字第16號、45年台上字第1165
    號及51年台上字第899號判例意旨）。是法院審酌刑法第59
    條酌減事由時，仍應依刑法第57條科刑事由通盤考量，若認
    犯罪情狀確可憫恕，認科以最低度刑仍嫌過重者，即得酌量
    減輕其刑，二者並非截然可分，不得合併審究。查被告本案
    犯行，其行為固屬不當，應予非難，惟變造公文書罪之法定
    刑為1年以上7年以下有期徒刑，法定刑度甚為嚴峻，而被告
    行為後於本院審理時就本案犯罪事實坦承無訛，堪認被告已
    萌生悔改之心，並已知悉本案犯行之嚴重性，而改過反省之
    心雖不得以刑罰強求之，惟行為人之悔悟既為全體刑事制度
    之企求目標並為社會所期盼，則於刑罰僅係維持社會存續之
    必要惡害之前提下，法院自應考量被告犯後所表現之個人反
    省、悔悟等心理反應，進而限縮國家刑罰權之運用。本院審
    諸被告係因同住一處之侄媳潘玉婷欠款遭債主催討生厭，竟
    思慮不周，欲以此方式催促其還債，而本案實與一般詐欺集
    團偽造公文書後獲取大量非法利益之情況迥然有別，況被告
    並未持向潘玉婷行使，且本案係被告另涉詐欺案被訴，經警
    持本院核發之搜索票，至其住處，始查扣系爭4張傳票而悉
    上情，有證人葛秉翰、潘玉婷偵查中證訴屬實（偵一卷第28
    3-285），顯見本件犯罪所生實害甚屬輕微，則被告一時失
    慮，致罹本罪，衡其犯罪情狀尚屬輕微，縱宣告法定最低度
    刑期，猶嫌過重，在客觀上顯堪憫恕而足以引起一般之同情
    ，從而本件情輕法重，爰依刑法第59條規定，酌減其刑。
　㈣刑罰裁量：
　　爰以行為人之責任為基礎，審酌被告擅自變造刑事傳票，致
    生損害於臺灣高雄地方檢察署，所為實有不該，惟念其犯後
    坦承犯行，態度尚可，復查無其有從中獲取不法利益之情及
    如前所述偽造公文書原由兼衡其犯罪之動機、目的、手段及
    所生之危險、教育程度、經濟（涉個人隱私，詳卷）、前科
    素行（詳卷附被告臺灣高等法院被告前案紀錄表）等一切情
    狀，量處如主文所示之刑。（因本件非最重本刑5年以下有
    期徒刑之罪，依法不得易科罰金，併此敘明）。
 四、緩刑宣告：
    被告前因故意犯罪受有期徒刑執行完畢後，5年內未曾因故
    意犯罪受有期徒刑以上刑之宣告，有臺灣高等法院被告前案
    紀錄表可參，其因一時失慮，偶罹刑典，諒被告經此偵、審
    程序及刑之宣告，應知所警惕，本院認對其宣告之刑以暫不
    執行為適當，爰依刑法第74條第1項第2款規定，併予宣告緩
    刑如主文所示，以啟自新。另為促使被告日後得以知曉尊重
    法紀，本院認除前開緩刑宣告外，尚有賦予其一定負擔之必
    要，爰審酌上情及犯罪情節，依刑法第74條第2項第8款之規
    定，命被告於緩刑期間內，應接受如主文所示之法治教育，
    以加強法治觀念；並依刑法第93條第1項第2款之規定宣告於
    緩刑期內付保護管束，俾能由觀護人予以適當督促，並發揮
    附條件緩刑制度之立意及避免短期自由刑執行所肇致之弊端
    ，以期符合本件緩刑目的。
 五、沒收
   扣案經變造之臺灣高雄地方檢察署刑事傳票4張，為被告所有
    因犯本案之罪所生之物，爰依刑法第38條第1項第3款之規定
   宣告沒收。
據上論斷，應依刑事訴訟法第273 條之1 第1 項、第284 條之1
、第299 條第1 項前段，判決如主文。
本案經檢察官陳威呈提起公訴，檢察官呂乾坤到庭執行職務。
中　　華　　民　　國　　111 　年　　4 　　月　　29　　日
                  刑事第五庭  法  官    陳銘珠
以上正本證明與原本無異。
如不服本判決應於收受送達後20日內向本院提出上訴書狀，並應
敘述具體理由；如未敘述上訴理由者，應於上訴期間屆滿後20日
內向本院補提理由書（均須按他造當事人之人數附繕本）「切勿
逕送上級法院」。
因疫情而遲誤不變期間，得向法院聲請回復原狀。
中　　華　　民　　國　　111 　年　　4 　　月　　29　　日
　　　　　　　　　            書記官    沈佳螢
附錄本判決論罪科刑法條：
《中華民國刑法第211 條》
偽造、變造公文書，足以生損害於公眾或他人者，處1 年以上 7
年以下有期徒刑。
附表：
編號 欄位名稱 變造內容 1 被傳人地址 830高雄市○○區○○路○段000巷000號 2 姓名 潘玉婷 3 案號案由 戊股 108年度偵字第10836號  侵占  等案件 4 應到日期 108年12月5日下午2時30分(開庭進度查詢序號：00000000) 5 附註 被告